【裁判字號】    98,訴,612
【裁判日期】    990830
【裁判案由】    確認買賣關係不存在 等
【裁判全文】
臺灣高雄地方法院民事判決               98年度訴字第612號
原      告  第一商業銀行股份有限公司
法定代理人  乙○○
訴訟代理人  鄭曉東律師
            魏緒孟律師
被      告  甲○○
訴訟代理人  康進益律師
被      告  丙○○
上當事人間確認買賣關係不存在等事件，本院於民國99年8 月16
日言詞辯論終結，判決如下：
    主  文
確認被告甲○○、丙○○間就如附表一所示土地及建物之買賣債
權關係及所有權移轉物權關係均不存在。
被告丙○○應塗銷民國九十七年十二月二日經高雄市政府地政處
新興地政事務所以新地新字第二四二０號收件，於民國九十七年
十二月三日所為如附表一所示土地及建物之所有權移轉登記。
訴訟費用由被告共同負擔。
    事實及理由
一、按「當事人喪失訴訟能力或法定代理人死亡或其代理權消滅
    者，訴訟程序在有法定代理人或取得訴訟能力之本人，承受
    其訴訟以前當然停止」；「第168 條至第172 條及前條所定
    之承受訴訟人，於得為承受時，應即為承受之聲明。」，民
    事訴訟法第170 條、第175 條第1 項分別定有明文。經查，
    本件原告法定代理人原為陳裕璋，訴訟進行中變更為簡明仁
    ，嗣再變更為乙○○，是其法定代理人變更後，業由新任法
    定代理人依法聲明承受訴訟（見本院卷第208 至210 、218
    頁），其聲明承受訴訟合於法律規定，應予准許，核先敘明
    。
二、原告主張：訴外人來盟鋼鐵企業股份有限公司（下稱來盟公
    司）邀被告甲○○及訴外人侯義、劉玉蘭、侯盈妃擔任連帶
    保證人，於民國96年8 月6 日與原告簽立委任開發國內即期
    、遠期信用狀契約，並於96年12月10日與原告簽立綜合授信
    契約，約定來盟公司得在新台幣（下同）110,000,000 元額
    度內辦理各類授信，並於向原告申請開發國內信用狀押匯時
    ，依匯票金額借款（下稱系爭授信契約）。惟來盟公司自97
    年11月16日起即未依約清償借款本息，迄今尚積欠71,031,1
    38元（下稱系爭欠款）及如附表二所示利息及違約金。詎甲
    ○○為逃避清償責任，明知其為來盟公司之連帶保證人，就
    來盟公司對原告所欠債務負全部清償之責，竟於97年12月3
    日與被告丙○○通謀虛偽意思表示，將所有如附表一所示之
    土地及房屋（下稱系爭房地），以買賣為原因移轉登記與丙
    ○○，上開通謀虛偽之買賣行為依民法第87條規定，自屬無
    效。爰依民法第242 條規定代位甲○○行使民法第767 條或
    第179 條請求判決塗銷系爭房地所有權移轉登記。倘認被告
    就系爭房地確有買賣關係存在，則丙○○於買受系爭房地時
    ，明知甲○○出售系爭房地之行為有害於原告之權利，爰依
    民法第244 條第2 項、第4 項規定請求撤銷系爭房地買賣之
    債權及物權行為，並塗銷所有權移轉登記，以回復原狀等語
    。並先位聲明：如主文第1 、2 項所示。備位聲明：(一)被告
    就系爭房地於97年12月3 日以買賣為原因之債權行為及所有
    權移轉登記之物權行為均予撤銷。(二)丙○○應塗銷97年12
    月2 日經高雄市政府地政處新興地政事務所以新地新字第24
    20號收件，於97年12月3 日所為系爭房地之所有權移轉登記
    。
三、甲○○則以：其與丙○○原為夫妻，於97年11月離婚時，雙
    方本約定由丙○○取得系爭房地所有權作為其取得行使小孩
    監護權之代價，因其事後反悔，並為挽救來盟公司財務危機
    ，而丙○○則希望保留系爭房地，被告始約定將系爭房地以
    2,900,000 元價格售予丙○○（下稱系爭買賣），丙○○並
    已如數繳付買賣價金完畢。其將出售系爭房地之價金用以清
    償來盟公司債務及支付員工資遣費，未損害原告債權等語，
    資為抗辯。丙○○則以：不知甲○○擔任來盟公司之連帶保
    證人，伊與甲○○離婚時，約定由伊取得系爭房地所有權作
    甲○○取得小孩監護權之代價，嗣因甲○○反悔，要求伊以
    購買方式取得系爭房地，而伊已習慣系爭房地之周遭環境，
    為讓小孩日後能在該學區就讀，始向甲○○購買系爭房地等
    語，資為抗辯。並均聲明：原告之訴駁回。
四、兩造不爭執事項如下：
  (一)來盟公司邀甲○○、劉玉蘭、侯義及侯盈妃擔任連帶保證人
    ，於96年8 月6 日與原告簽立系爭授信契約，有委任開發國
    內即期、遠期信用狀契約、綜合授信契約及保證書在卷（見
    本院卷第10至14頁）可證。
  (二)來盟公司自96年12月10日起依系爭授信契約陸續向原告申貸
    89,925,000元，迄今尚積欠如附表二所示本金、利息及違約
    金尚未清償，此有撥款申請書兼借款憑證、匯票付款申請書
    7 紙、原告99年5 月11日民事陳報狀在卷（見本院卷第15至
    22、204 至206 頁）可稽。
  (三)系爭欠款均為無擔保借款。
  (四)甲○○於97年12月3 日，將其所有之系爭房地，以買賣為原
    因移轉登記為丙○○所有，此有土地及建物登記謄本各1 份
    、高雄市新興地政事務所異動索引及高雄市政府地政處新興
    地政事務所98年2 月17日高市地新三字第0980001268號函所
    附系爭房地所有權移轉登記資料（見本院卷第25至28、36至
    49頁）在卷可稽。
  (五)被告甲○○移轉系爭房地時，已無資力清償系爭欠款。（見
    本院卷第107 頁）
五、本件爭點：
  (一)系爭買賣之債權及物權行為是否因通謀虛偽意思表示而無效
    ？原告依民法第242 條代位甲○○行使民法767 條、第179
    條之權利，請求確認被告就系爭房地所為之買賣債權及所有
    權移轉登記物權之法律關係均不存在，並請求丙○○塗銷系
    爭房地所有權移轉登記，有無理由？
  (二)甲○○出售系爭房地是否有害於原告債權？丙○○是否明知
    上情，仍為買賣？原告依民法第244 條第2 項、第4 項規定
    ，請求撤銷被告間就系爭房地買賣之債權行為及移轉登記所
    有權之物權行為，並請求丙○○塗銷所有權移轉登記，有無
    理由？
六、茲就兩造之爭點，析述本院得心證之理由如下：
  (一)系爭買賣之債權及物權行為是否因通謀虛偽意思表示而無效
    ？原告依民法第242 條代位甲○○行使民法767 條、第179
    條之權利，請求確認被告就系爭房地所為之買賣債權及所有
    權移轉登記物權之法律關係均不存在，並請求丙○○塗銷系
    爭房地所有權移轉登記，有無理由？
    1.按民事訴訟法第247 條所謂即受確認判決之法律上利益，
      係指因法律關係之存否不明確，致原告在私法上之地位有
      受侵害之危險，而此項危險得以對於被告之確認判決除去
      之者而言，故確認法律關係成立或不成立之訴，苟具備前
      開要件，即得謂有即受確認判決之法律上利益，縱其所求
      確認者為他人間之法律關係，亦非不得提起，最高法院42
      年台上字第1031號判例意旨參照。查本件原告係以甲○○
      就來盟公司之保證債務未履行，即將其所有之系爭房地以
      買賣為原因移轉登記為丙○○所有，致原告無從以系爭房
      地作為執行標的物，使債權獲得清償，其私法上財產狀態
      即有不安之狀態。且原告主張被告就系爭房地所訂買賣債
      權契約及所有權移轉物權行為，係通謀虛偽意思表示，應
      屬無效乙節，既為被告所否認，則兩造就被告間之買賣與
      物權行為之真實性，顯然有所爭執，是系爭房地所有權已
      否發生變動？尚非明確，如不由法院以判決確定兩造間此
      項私法上之爭執，則原告得否對系爭房地聲請法院強制執
      行之私法上地位將有受侵害之危險，是揆諸前開判例意旨
      ，本件原告自有提起確認之訴之法律上利益，合先敘明。
    2.按表意人與相對人通謀而為虛偽意思表示者，其意思表示
      無效，民法第87條第1 項定有明文。原告主張被告就系爭
      房地所為之系爭買賣係通謀虛偽意思表示等情，惟為被告
      所否認，並均辯稱：系爭買賣並非虛偽云云，且分別由甲
      ○○提出離婚協議書、系爭買賣契約書及來盟公司資遣員
      工已領資遣費之印領清冊（下稱印領清冊，見本院卷第
      113 、134 、135 、173 至175 頁）為證；由丙○○提出
      郵政跨行匯款申請書、丙○○之中華郵政股份有限公司鳳
      山三民路郵局帳戶（帳號：0000000000 0000000號，下稱
      郵局帳戶）交易明細及丙○○之兆豐國際商業銀行帳戶（
      帳號：00000000000 號，下稱兆豐帳戶）交易明細等資料
      （見本院卷第58、111 、140 頁）為憑。
    3.惟查，被告之離婚協議係約定被告所生之女鄭巧筠由甲○
      ○取得監護權，並由甲○○將系爭房地所有權移轉與丙○
      ○，作為給付丙○○之慰藉金及贍養費乙節，有被告97年
      11月28日離婚協議書（見本院卷第113 頁）可證，顯見被
      告離婚時，甲○○係將系爭房地所有權無償移轉予丙○○
      作為取得鄭巧筠監護權之條件。然依系爭房地之買賣契約
      觀之（見本院卷第134 、135 頁），被告卻另於97年11月
      10日簽訂甲○○以2,900,000 元出售系爭房地予丙○○之
      契約。而按丙○○於本院準備程序中經隔離詢問時自承：
      伊原先就離婚條件是要求取得系爭房地，讓甲○○取得小
      孩之監護權，之後，甲○○反悔，不同意以系爭房地換取
      小孩監護權，伊因希望保留系爭房地，始同意甲○○以由
      伊購買方式，取得系爭房地所有權之要求（見本院卷第12
      8 頁）云云；暨具狀表示：為讓鄭巧筠日後就讀較佳學區
      ，始希望保留系爭房地云云（見本院卷第136 頁）。然被
      告之離婚協議既約定由甲○○行使鄭巧筠之監護權，而甲
      ○○又擁有系爭房地所有權，則丙○○有無保留系爭房地
      ，即與鄭巧筠就讀之學區並無關連，依常情而論，丙○○
      實無刻意因鄭巧筠之學區問題而保留系爭房地之必要，已
      徵丙○○所述上開移轉系爭房地所有權之動機，不可採信
      。再者，倘丙○○有意取得系爭房地所有權，大可逕依被
      告之離婚協議要求甲○○無償移轉系爭房地所有權即可，
      衡情，亦無另行價購之必要。況被告係因感情交惡而離婚
      乙節，業據被告分別具狀陳述綦詳（見本院卷第56、57、
      154 、155 ），丙○○自無必要因甲○○事後反悔，致伊
      於離婚後，非但喪失鄭巧筠之監護權，尚需額外支出2,90
      0,000 元始能換取系爭房地之所有權移轉登記。是原告主
      張丙○○嗣後同意出價向甲○○購買系爭房地之理由，不
      符常情，即屬可採。從而，被告主張彼等間買賣系爭房地
      ，係屬真實云云，已難遽採。
    4.次查，甲○○於本院準備程序中經隔離詢問時自承：97年
      10月間草擬離婚協議時，原先載明將系爭房地移轉給丙○
      ○，作為丙○○給付伊之贍養費及鄭巧筠之扶養費，但其
      事後反悔，且認為丙○○無法支付系爭房地之價金，始要
      求丙○○出資購買，倘丙○○資力不足，其即可保留系爭
      房地，才決定以2,900,000 元將系爭房地出售給丙○○（
      見本院卷第126 、127 頁）云云。惟甲○○於被訴之初，
      係表明為挽救來盟公司之財務危機，才要出售系爭房地（
      見本院卷第52頁）云云，已與前揭準備程序所述不盡相符
      。況甲○○若有資金需求，而須出售系爭房地，衡情，甲
      ○○不可能為保留系爭房地，在其認為丙○○買不起系爭
      房地之情況下，仍以約定2,900,000 元買賣價金之方式，
      來達成甲○○保留系爭房地之目的。又被告辦理系爭房地
      所有權移轉登記之際，所檢附系爭房地所有權移轉契約書
      約定之買賣價金合計約為3,150,000 元，係以系爭房地公
      告現值所計算乙節，有高雄市政府地政處新興地政事務所
      98年2 月17日高市地新三字第0980 001268 號函所附系爭
      房地所有權移轉登記資料、系爭房地買賣契約及甲○○98
      年7 月9 日答辯(三)狀（見本院卷第36至43、134 、135 、
      171 頁）可憑，堪認系爭房地之公告現值已達3,150,000
      元。而被告就系爭買賣約定之價金係2,900,000 元，業如
      前述，則甲○○出售系爭房地予丙○○之交易價金，顯然
      亦低於系爭房地之公告現值。衡諸常情，不動產實際之交
      易價值，一般均以高於該不動產之公告現值為常態，例外
      始會出現低於公告現值之情況，然被告並未提出具體證據
      證明系爭房地之實際交易低於公告現值之正當理由，難認
      被告就系爭房地買賣價金2,900,000 元之約定合於常理。
      縱認被告於協議離婚條件後，甲○○想保留系爭房地，並
      認為丙○○無資力負擔系爭房地之價金，按諸事理，甲○
      ○理應抬高系爭房地之價金，致雙方無法達成系爭房地買
      賣價金之合意或逕行刪除離婚協議中同意無償將系爭房地
      移轉給丙○○之約定，是原告主張甲○○出售系爭房地之
      理由，前後矛盾，且與常情相違，其等之買賣並非實在，
      即屬可採。
    5.又查，參酌兆豐帳戶交易資料（見本院卷第140 頁），其
      中丙○○分別於97年11月17、21及28日提領70,000元、20
      ,000元及80,000元；暨郵局帳戶交易資料顯示（見本院卷
      第142 至149 頁），丙○○分別於97年11月10、12、25、
      26、27及28日以臨櫃存款方式存入710, 000元、90,000元
      、370,000 元、600,000 元、450,000 元及950,000 元，
      並於97年11月28日提領2,900,000 元後轉匯至甲○○帳戶
      等情以觀，關於丙○○自兆豐帳戶提領款項之時間、金額
      均與伊存入郵局帳戶之日期、金額不符，是丙○○辯稱：
      有以兆豐帳戶內資金支付系爭房地之價金，亦難遽採。再
      依上開郵局帳戶交易資料可知，丙○○自97年11月10起至
      28日止，存入現金合計3,170,000 元，然觀之丙○○於本
      院98年6 月17日準備程序中另稱：郵局帳戶之資金來源為
      投資所得後存放家中之現金（見本院卷第125 頁）云云，
      暨丙○○自92年起至97年止，投資所得收入分別為101,73
      4 元、234,863 元、266, 940元、248,446 元、251,999
      元及363,501 元等情，有丙○○自92年起至97年止之綜合
      所得稅各類所得資料清單（見本院卷第59至66頁）附卷可
      憑，堪認丙○○自92年起至97年止，投資所得合計金額僅
      為1,467,483 元，則丙○○辯稱：投資所得達3,170,000
      元云云，即難採信。況縱認丙○○置於家中之現金合計3
      百餘萬元，衡情，丙○○大可直接將其中2,900,000 元以
      現金匯款方式交付與甲○○，要無大費周章分6 次將現金
      款項各別存入郵局帳戶中之必要。此外，參酌丙○○於97
      年11月28日先行存入現金950,000 元至郵局帳戶後，即於
      同日提領2,900,00 0元現金轉匯與甲○○以觀，如丙○○
      有意於97年11月28日匯款2,900,000 元做為支付系爭房地
      之價金，則依常理判斷，其實無將該950,000 元現金存入
      郵局帳戶後，再於同日辦理現金提領後匯款之必要。依上
      ，顯難認丙○○前述2,900,000 元匯款之過程係屬系爭房
      地買賣價金交易之正常行為。從而，原告主張丙○○未能
      合理說明系爭買賣價金之來源暨價金支付過程異於交易常
      態，依上開規定，被告間就系爭房地所為之買賣債權行為
      及所有權物權移轉行為係屬通謀虛偽意思表示應屬無效，
      堪可認定。
    6.按所有人對於無權占有或侵奪其所有物者，得請求返還之
      。對於妨害其所有權者，得請求除去之。有妨害其所有權
      之虞者，得請求防止之；債務人怠於行使其權利時，債權
      人因保全債權，得以自己之名義，行使其權利，民法第76
      7 條、第242 條前段分別定有明文。次按代位權係債權人
      代行債務人之權利，代行者與被代行者之間，必須有債權
      、債務關係之存在，否則即無行使代位權之可言，並以債
      權人如不代位行使債務人之權利，其債權即有不能受完全
      滿足清償之虞而有保全債權之必要始得為之，倘債之標的
      與債務人之資力有關，如金錢之債，其債務人應就債務之
      履行負無限責任時，代位之行使自以債務人陷於無資力或
      資力不足為要件，若債務人未陷於無資力或資力不足者，
      即無行使代位權以保全債權之必要，最高法院94年度台上
      字第301 號判決意旨參照。經查，甲○○擔任來盟公司向
      原告借款之連帶保證人，來盟公司嗣後未依約清償，迄今
      尚積欠如附表二所示之本金、利息及違約金，而甲○○將
      系爭房地所有權移轉登記予丙○○時，已無資力清償系爭
      欠款乙節，為兩造所不爭執，堪認甲○○目前確無資力可
      供清償原告之債權甚明，則原告為使債權能完全受清償，
      代位行使甲○○之權利，依上揭說明，核屬必要。次查，
      被告間並無買賣行為存在，彼等間就系爭房地所為之買賣
      債權行為及所有權物權移轉行為，既均屬通謀虛偽意思表
      示，而歸無效，則原告請求確認被告間就系爭房地所為之
      買賣債權關係及所有權移轉物權關係不存在，即屬有據。
      又被告間就系爭房地所為之所有權移轉登記行為，既因被
      告間通謀虛偽意思表示而屬無效，自足以妨害甲○○對於
      系爭房地所有權之行使，甲○○原得本於民法第767 條之
      規定，訴請丙○○塗銷系爭房地之所有權移轉登記，惟甲
      ○○怠於行使此項權利，原告為其債權人，因保全債權之
      必要，自得依民法第242 條之規定，以債權人之地位，代
      位甲○○行使此項塗銷登記請求權。
七、綜上所述，被告間就系爭房地所為之買賣債權行為及所有權
    移轉物權行為，均因通謀虛偽意思表示，而歸無效，而甲○
    ○又怠於行使其對丙○○訴請塗銷系爭房地之所有權移轉登
    記，則原告請求確認被告間就系爭房地所為之買賣債權關係
    及所有權移轉物權關係均不存在；暨丙○○應塗銷97年12月
    2 日經高雄市政府地政處新興地政事務所以新地新字第2420
    號收件，於97年12月3 日所為系爭房地之所有權移轉登記，
    均有理由，應予准許。
八、末按訴之客觀預備合併，必有先位、後位不同之聲明，當事
    人就此數項請求定有順序，預慮先順序之請求無理由時，即
    要求就後順序之請求加以裁判，法院審理應受此先後位順序
    之拘束。於先位之訴有理由時，備位之訴即毋庸裁判。必先
    位之訴為無理由時，法院始得就備位之訴為裁判。此與法院
    應擇對原告最有利之訴訟標的而為判決之選擇合併之審理原
    則有別，最高法院97年台上字第111 號判決意旨參照。查原
    告先位之訴既經本院認屬有據，而為原告勝訴之判決，依上
    開說明，本院即毋庸再對原告備位之訴部分為裁判，併此敘
    明。
九、本件事證已臻明確，兩造其餘攻擊防禦方法，核不影響本件
    結論，爰不一一論述，附此敘明。
十、據上論結，原告之訴為有理由，依民事訴訟法第78條、第85
    條第1 項前段，判決如主文。
中    華    民    國    99    年    8     月    30    日
                  民事第五庭  審判長法  官    李昭彥
                                    法  官    賴文姍
                                    法  官    何佩陵
上為正本係依原本作成。
如不服本判決，應於送達後20日內，向本院提出上訴狀並表明上
訴理由，如於本判決宣示後送達前提起上訴者，應於判決送達後
10日內補提上訴理由書（須附繕本），如委任律師提起上訴者，
應一併繳納上訴審裁判費。
中    華    民    國    99    年    8     月    30    日
                                    書記官    陳喜苓
附表一：
┌──┬────────────┬───────────┬─────┬───────┐
│編號│  不  動  產  標  示    │   面 積              │權利範圍  │收 件 案 號   │
├──┼────────────┼───────────┼─────┼───────┤
│1   │高雄市○○區○○段一小段│1168平分公尺          │140/10000 │高雄市政府地政│
│    │1177 地號               │                      │          │處新興地政事務│
│    │                        │                      │          │所以新地新字第│
│    │                        │                      │          │2420號收件    │
├──┼────────────┼───────────┼─────┼───────┤
│2   │高雄市○○區○○段一小段│總面積114.29平方公尺  │全部      │同上          │
│    │251 建號即門牌號碼高雄市│層次面積114.29平方公尺│          │              │
│    │新興區○○○路5 號12樓之│陽台面積23.35 平方公尺│          │              │
│    │3                       │                      │          │              │
└──┴────────────┴───────────┴─────┴───────┘
附表二：
  ┌─┬───────┬────────────┬─────────────┐
  │編│  本  金      │     利    息           │     違約金               │
  │  │（新台幣）    ├────┬───────┼──────┬──────┤
  │號│              │計息利率│   起訖日     │起訖日      │ 計算利率（ │
  │  │              │（年息）│ （年月日）   │            │ 年息）     │
  ├─┼───────┼────┼───────┼──────┼──────┤
  │1 │ 5,000,000元  │ 5.29%  │97.11.16起至清│97.12.17起至│按左列計息利│
  │  │              │        │償日止        │98.06.16止  │率10% 計算  │
  │  │              │        │              ├──────┼──────┤
  │  │              │        │              │98.06.17起至│按左列計息利│
  │  │              │        │              │清償日止    │率20%計算   │
  ├─┼───────┼────┼───────┼──────┼──────┤
  │2 │16,537,500元  │ 5.29%  │97.11.16起至清│97.12.17起至│按左列計息利│
  │  │              │        │償日止        │98.06.16止  │率10% 計算  │
  │  │              │        │              ├──────┼──────┤
  │  │              │        │              │98.06.17起至│按左列計息利│
  │  │              │        │              │清償日止    │率20%計算   │
  ├─┼───────┼────┼───────┼──────┼──────┤
  │3 │ 9,203,996元  │ 4.55%  │98.02.04起至清│98.03.05起至│按左列計息利│
  │  │              │        │償日止        │98.09.04止  │率10% 計算  │
  │  │              │        │              ├──────┼──────┤
  │  │              │        │              │98.09.05起至│按左列計息利│
  │  │              │        │              │清償日止    │率20%計算   │
  ├─┼───────┼────┼───────┼──────┼──────┤
  │4 │ 8,789,642元  │ 4.55%  │98.02.04起至清│98.03.05起至│按左列計息利│
  │  │              │        │償日止        │98.09.04止  │率10% 計算  │
  │  │              │        │              ├──────┼──────┤
  │  │              │        │              │98.09.05起至│按左列計息利│
  │  │              │        │              │清償日止    │率20%計算   │
  ├─┼───────┼────┼───────┼──────┼──────┤
  │5 │10,500,000元  │ 5.29%  │97.11.16起至清│98.12.17起至│按左列計息利│
  │  │              │        │償日止        │98.06.16止  │率10% 計算  │
  │  │              │        │              ├──────┼──────┤
  │  │              │        │              │98.06.17起至│按左列計息利│
  │  │              │        │              │清償日止    │率20%計算   │
  ├─┼───────┼────┼───────┼──────┼──────┤
  │6 │10,500,000元  │ 5.29%  │97.11.16起至清│97.12.17起至│按左列計息利│
  │  │              │        │償日止        │98.06.16止  │率10% 計算  │
  │  │              │        │              ├──────┼──────┤
  │  │              │        │              │98.06.17起至│按左列計息利│
  │  │              │        │              │清償日止    │率20%計算   │
  ├─┼───────┼────┼───────┼──────┼──────┤
  │7 │10,500,000元  │ 5.29%  │97.11.16起至清│97.12.17起至│按左列計息利│
  │  │              │        │償日止        │98.06.16止  │率10% 計算  │
  │  │              │        │              ├──────┼──────┤
  │  │              │        │              │98.06.17起至│按左列計息利│
  │  │              │        │              │清償日止    │率20%計算   │
  ├─┴───────┴────┴───────┴──────┴──────┤
  │總計欠款本金數額：71,031,138元                                          │
  └────────────────────────────────────┘

司法院資訊處製作；財團法人民間司法改革基金會備份。
